【裁判字號】    98,消債更,48
【裁判日期】    980624
【裁判案由】    聲請更生
【裁判全文】
臺灣基隆地方法院民事裁定            98年度消債更字第48號
聲  請  人
即  債務人  甲○○○
上列當事人聲請消費者債務清理事件，本院裁定如下：
    主  文
債務人甲○○○自中華民國九十八年六月二十四日十二時起開始
更生程序。
命司法事務官進行本件更生程序。
    理  由
一、按法院開始更生程序之裁定，應載明其年、月、日、時，並
    即時發生效力，消費者債務清理條例（下稱本條例）第45條
    第1 項定有明文。次按法院裁定開始更生或清算程序後，得
    命司法事務官進行更生或清算程序，必要時得選任律師、會
    計師或其他適當之自然人或法人一人為監督人或管理人，本
    條例第16條第1項亦有明文。
二、本件債務人主張：其有不能清償債務情事，於本條例施行前
    曾依中華民國銀行公會會員辦理消費金融案件無擔保債務協
    商機制（下稱銀行公會債務協商機制）與金融機構債權人成
    立協商，約定每個月應償還新臺幣（下同）34,015元。惟債
    務人原從事漁品流動攤販，嗣因資金問題無法批貨，所以改
    為餐飲店工作，月薪約18,000元，是以協商金額對債務人而
    言，實屬重擔。又債務人之配偶係從事捕小管之季節性工作
    ，幾乎是出海半年就得休息半年，因適逢油價高漲，捕獲量
    又不甚理想，且後來因配偶身體健康不佳，出海次數減少，
    復於民國96年間遭大陸扣船罰款50萬元，導致經濟狀況更形
    雪上加霜，家人所有保險可借的也都借貸至盡，親友也借到
    無可再借，實在逼不得已才毀諾。且其無擔保或無優先權之
    債務總額未逾新臺幣1, 200萬元，復未經法院裁定開始清算
    程序或宣告破產，爰向本院聲請更生等語。
三、經查，本件聲請人並非從事營業活動之人，現每月收入僅約
    18,000元，名下雖有房屋，惟其公告現值合計僅約713,258
    元；而其所積欠之債務總金額為3,883,464元，未逾1,200萬
    元，有聲請人所提財產及收入狀況說明書、全國財產稅總歸
    戶財產查詢清單及債權人清冊暨債權總金額表在卷可稽，堪
    認本件聲請人確有不能清償債務之情事。又本件聲請人固曾
    依銀行公會債務協商機制與金融機構債權人成立協商，惟聲
    請人原於市場從事漁貨買賣，每月收入僅約30,000元，而依
    協商條件，聲請人每月卻須償還34,015元，顯見該協商條件
    自始即已超出聲請人可得負擔之範圍而屬過於嚴苛；又聲請
    人嗣後雖結束漁貨販賣之工作而改任職於早餐店，惟每月收
    入亦僅約18,000元，仍不足償還每月應清償之金額。然聲請
    人為維持信用，自協商成立後，仍想盡辦法向親友借貸及使
    用保單借款等方法籌措清償來源，並持續依約履行至97年3
    月等情，亦有聲請人提出之財產及收入狀況說明書、薪資袋
    、協議書暨還款計劃、債權人清冊、聯合徵信中心當事人綜
    合信用報告、還款單據、乙○○○保險利息收據等件為證，
    可徵本件並非聲請人主觀上惡意不履行協商條件，實係客觀
    上有收入不足供清償之不可歸責於己之事由。
四、綜上所述，本件聲請人僅係一般消費者，並未從事營業，且
    其有不能清償之情事，而所負無擔保及無優先權債務亦未逾
    1，200萬元，前雖與各債權銀行達成協議，但有不可歸責事
    由致履行協議顯有重大困難，復未經法院裁定開始清算程序
    或宣告破產，亦查無聲請人有消費者債務清理條例第6 條第
    3項、第8條或第46條各款所定駁回更生聲請之事由存在，則
    本件聲請人聲請更生，要屬有據，應予准許，並命司法事務
    官進行本件更生程序。
五、依消費者債務清理條例第45條第1項、第16條第1項規定，裁
    定如主文。
中    華    民    國    98    年    6     月    24    日
                  民事庭法  官  林玉珮
以上正本係照原本作成。
本裁定不得抗告。
本裁定已於98年6月24日12時公告。
中    華    民    國    98    年    6     月    24    日
                        書記官  洪福基


司法院資訊處製作；財團法人民間司法改革基金會備份。
